【裁判字號】    92,上易,1370
【裁判日期】    921218
【裁判案由】    竊盜
【裁判全文】
臺灣高等法院高雄分院刑事判決                  九十二年度上易字第一三七號
    上  訴  人  台灣屏東地方法院檢察署檢察官
    上  訴  人
    即  被  告  戊○○
右上訴人等因被告竊盜案件，不服臺灣屏東地方法院九十二年度易字第四九二號中華
民國九十二年八月二十七日第一審判決（起訴案號：臺灣屏東地方法院檢察署九十二
年度偵字第二一六八號），提起上訴，移
０五號），本院判決如左：
      主  文
原判決撤銷。
戊○○共同以犯竊盜罪為常業，處有期徒刑壹年陸月。扣案之手套壹雙、大鐵剪及十
字螺絲起子各壹支均沒收。
    事  實
一、戊○○於民國（下同）八十四年間因煙毒等案件，經台灣屏東地方法院分別判處
    有期徒刑三年六月、七月，應執行有期徒刑四年確定，於八十四年十二月二十二
    日入監執行，八十六年七月九日縮短刑期假釋出獄，嗣因在假釋期間又犯竊盜罪
    而撤銷假釋，於八十九年三月三日再度入監執行殘刑二年一月十二日。假釋期間
    所犯竊盜罪部分亦經台灣屏東地方法院以八十八年度易字第一一六六號判決科處
    有期徒刑一年四月確定，與上開殘刑接續執行後，復於九十二年四月四日縮短刑
    期假釋出監，於九十二年六月七日假釋期滿執行完畢。詎仍不知悔改，於假釋期
    滿前及假釋期滿後殘刑視為執行完畢後，因未能覓得工作，無以維生，竟基常業
    竊盜之犯意：(一)於九十二年四月十三日下午一時五十分許，手戴其所有之手套一
    雙，攜帶其所有客觀上足以對人生命、身體構成威脅大鐵剪及十字螺絲起子各一
    支，前往附表編號一所示丁○所有惟無人居住之住宅，先踰越該住宅之圍牆，再
    攀爬至住宅旁增建之鐵皮屋頂後，持大鐵剪剪斷設置在二樓房間窗戶外具有防盜
    效用之鋁條，再以十字螺絲起子毀損窗戶玻璃開啟窗戶後翻越進入住宅二樓內，
    著手竊取屋內財物，因屋內未放置任何財物，戊○○翻遍屋內抽屜、衣櫃等均無
    所獲，而未得逞，適戊○○在屋內翻找財物時，誤觸保全系統，保全公司人員旋
    即通知丁○及警方到場處理，經警方與丁○在上址房屋附近搜尋後，於同日十四
    時二十分許，在屋後空地逮捕戊○○，並扣得其所有之黑色手提包一只、手套一
    雙、大鐵剪及十字螺絲起子各一支，詎竟仍不知悔改，復承前揭常業竊盜之犯意
    於附表編號二所示時地，徒手竊取乙○○所有已向監理機關繳銷牌照、引擎號碼
    為３Ｇ８２１Ｈ２０４６１號藍色自小貨車一輛後，與胡朝文（另案審理中）基
    於共同之犯意聯絡，由胡朝文駕駛戊○○所竊取之前揭無照之自小貨車，先後在
    附表編號三至編號九所示時地，竊取林逢銘、胡俊容、郭石球、徐世吉、許旗發
    、丙○○、吳添發所有角鐵、汽車輪胎鋁製鋼圈、鐵製豬槽、鷹架、鋼筋等物品
    ，得手變賣後與胡朝文朋分花用，恃以為生，資為常業。
二、案經屏東縣警察局屏東分局報告臺灣屏東地方法院檢察署檢察官偵查起訴。
    理  由
一、訊據上訴人即被告戊○○對於右揭竊盜犯行均坦承不諱，核與被害人丁○、林逢
    銘、胡俊容、郭石球、徐世吉、許旗發、丙○○、吳添發等人於警訊中指訴情節
    大抵相符，復有被告在被害人丁○屋後被逮捕之照片、經警帶同被告至附表之行
    竊地點查證照片在卷可憑，被告攜帶大鐵剪等工具行竊被害人丁○住處房屋未得
    逞之事實，亦經逮捕被告之警員賓崇舜於原審證述在卷，並有被告所有供犯罪所
    用手套一雙、大鐵剪及十字螺絲起子各一支等物扣案可佐，被告之自白顯與事實
    相符，堪可採信，事證甲確，犯行應可認定。
二、按刑法所稱之常業犯罪，只須有賴某種犯罪為業之意思，而有事實之表現為已足
    ，不以藉該犯罪為唯一生存之必要，縱令尚有其他職業，亦無礙於常業罪之成立
    ；亦即常業犯，係以犯罪行為為生活之事業，故只須有反覆實施同一犯罪行為之
    事實，及以之為謀生之職業，藉此為生，即屬相當，此觀刑法上有關常業犯，莫
    不皆以營利維生自甲，此有最高法院八十六年度台上字第二○二號及八十八年台
    上字第三○二三號判決可資參照。被告於本院審理時自承：我沒有工作，父親八
    十多歲，不敢向他拿錢，才以竊取東西販賣過日子等語（見本院上易卷第六十四
    頁），足徵被告確有犯竊罪維生無訛，核被告所為，係犯刑法第三百二十二條之
    常業竊盜罪，被告就附表編號三至編號九所示犯行與另案被告胡朝文有共同之犯
    意聯絡及行為之分擔，均為共同正犯。公訴人認係犯刑法第三百二十一條攜帶兇
    器竊盜罪，尚有未洽，起訴法條應予變更。被告前於八十四年間因煙毒等案件，
    經原審法法院分別判處有期徒刑三年六月、七月，應執行有期徒刑四年確定，送
    監執行後於八十六年七月九日縮短刑期假釋出獄，嗣因在假釋期間又犯竊盜罪而
    撤銷假釋，於八十九年三月三日再度入監執行殘刑二年一月十二日。假釋期間所
    犯竊盜罪部分亦經原審法院以八十八年度易字第一一六六號判決科處有期徒刑一
    年四月確定，與上開殘刑接續執行後，復於九十二年四月四日縮短刑期假釋出監
    ，於九十二年六月七日假釋期滿執行完畢之事實，有台灣高等法院全國前案記錄
    表在卷可憑，雖被告於竊取附表編號三至編號九所示犯行時，已在假釋期滿後，
    惟被告於竊取附表編號一、二所示財物時，尚未假釋期滿，且係於假釋中再犯竊
    盜罪，依刑法第七十八條第一項規定，應撤銷其假釋，不能視為執行完畢，故不
    能論以累犯（最高法院九十一年度台非字第一八四、第二三六號判決參照），附
    此敘甲。又刑法第三百二十一條第一項第二、三款之攜帶兇器毀越安全設備罪，
    已含有刑法第三百五十四條毀損及同法第三百零六條妨害居住自由之罪質，故就
    被告附表編號一所示之犯行不另論刑法毀損及妨害居住自由罪，附此敘甲。公訴
    人雖未就附表編號二至編號九所示竊盜犯行提起公訴，惟既經移送併辦，且經查
    甲與起訴部分有常業犯之實質上一罪關係，本院自應併予審理判決。
三、原審據以論罪科刑，固非無見；惟原判決未及就附表編號二至編號九所示竊盜犯
    行併予審理判決，尚有未洽，被告上訴意旨以原判決量刑太重，指摘原判決不當
    ，固無理由，檢察官執原審未及併予審判聲甲上訴，指摘原判決不當，為有理由
    ，應由本院將原判決撤銷改判。爰審酌被告因無業，無力維生而行竊盜之犯罪動
    機、行竊之次數、手段、對被害人所造成之損害，犯罪後坦認犯行，態度尚可等
    一切情狀，量處如主文所示之刑。扣案之手套一雙、大鐵剪及十字螺絲起子各一
    支，均為被告所有，供其犯罪所用之物，業經被告供述甲確，爰依刑法第三十八
    條第一項第二款宣告沒收。至扣案之黑色手提包一只，雖係被告所有，惟竊盜犯
    行無直接關係，又非違禁物，故予宣告沒收。
據上論結，應依刑事訴訟法第三百六十九條第一項前段、第三百六十四條、第二百九
十九條第一項前段、第三百條，刑法第二十八條、第三百二十二條、第三十八條第一
項第二款，判決如主文。
本案經檢察官邱榮藏到庭執行職務。
中    華    民    國     九十二     年      十二      月      十八      日
                              臺灣高等法院高雄分院刑事第四庭
                                  審判長法官  蕭權閔
                  法官  陳啟造
                                        法官  李嘉興
右正本證甲與原本無異。
如不服本判決應於收受本判決後十日內向本院提出上訴書狀，其未述上訴理由者，
並得於提起上訴後十日內向本院補提理由書狀（均須按他造當事人之人數附繕本)「
切勿逕送上級法院」。
                                      書記官  劉博文
中    華    民    國     九十二     年      十二      月      二十二    日
附表
 ┌──┬───┬───────┬────────────┬───┬────────┐
 │編號│行為人│行  竊  時 間 │行   竊   地    點      │被害人│竊得財物        │
 ├──┼───┼───────┼────────────┼───┼────────┤
 │一  │戊○○│九十一年四月十│屏東縣萬丹鄉○○村○○路│      │                │
 │    │      │三日十三時五十│十號無人居住之建物      │丁○  │未竊得財物      │
 │    │      │分許          │                        │      │                │
 ├──┼───┼───────┼────────────┼───┼────────┤
 │二  │戊○○│九十二年二月六│屏東縣萬丹鄉崙頂村六七二│乙○○│已報廢引擎號碼３│
 │    │      │日凌晨        │號房屋旁                │      │Ｇ八二一Ｈ２０４│
 │    │      │              │                        │      │６１號自小貨車  │
 ├──┼───┼───────┼────────────┼───┼────────┤
 │三  │戊○○│九十二年七月十│屏東縣竹田鄉大湖村溝子墘│林逢銘│鐵、角鐵約      │
 │    │胡朝文│九日五時許    │段二五五七號建築工地內  │      │七公斤          │
 ├──┼───┼───────┼────────────┼───┼────────┤
 │四  │同 右 │九十二年七月二│屏東市○○路一四一巷二０│胡俊容│汽車輪胎鋁製鋼圈│
 │    │      │十日二十時許  │五號日新汽車材料行，翻越│      │十五個          │
 │    │      │              │汽車料行外之圍牆入內行竊│      │                │
 ├──┼───┼───────┼────────────┼───┼────────┤
 │五  │同右  │九十二年七月二│屏東縣萬丹鄉廈南村下甘七│郭石球│鐵製豬槽四個、鋁│
 │    │      │十五日十二時許│四之十號豬舍，拉開豬舍鐵│      │梯一支、鑄鐵板一│
 │    │      │              │門進入豬舍行竊          │      │百餘個          │
 ├──┼───┼───────┼────────────┼───┼────────┤
 │六  │同右  │九十二年七月二│同右縣萬丹鄉○○段三七八│徐世吉│角鐵約三百      │
 │    │      │十七日十二時許│號工寮                  │      │公斤            │
 ├──┼───┼───────┼────────────┼───┼────────┤
 │七  │同右  │九十二年七月三│同右鄉萬丹鄉社皮六一之三│許旗發│鷹架三十個      │
 │    │      │十日十九時許  │九號建築工地內          │      │                │
 ├──┼───┼───────┼────────────┼───┼────────┤
 │八  │同右  │九十二年七月三│同右鄉加興村一０二之三號│丙○○│剎車盤八支、軸承│
 │    │      │十一日十時許  │東興鐵材店              │      │二十支、捲洋器鐵│
 │    │      │              │                │      │材十三支、工具等│
 ├──┼───┼───────┼────────────┼───┼────────┤
 │九  │同右  │九十二年八月三│屏東縣六塊庴農埸加工出口│吳添發│鋼筋三百公斤    │
 │    │      │日五時許      │區大慶汽車廠工地        │      │                │
 └──┴───┴───────┴────────────┴───┴────────┘
附錄：本判決論罪科刑之法條：
刑法第三百二十二條
以犯竊盜罪為常業者，處一年以上七年以下有期徒刑。
                                                                      Ｑ


司法院資訊處製作；財團法人民間司法改革基金會備份。
